臺灣高等法院刑事判決　　　　　　　　96年度上重訴字第76號
上　訴　人
即　被　告　甲○○
　　　　　　　　　　現於臺灣臺北看守所
選任辯護人　蕭仁杰律師
　　　　　　江昭燕律師
上列上訴人因毒品危害防制條例等案件，不服臺灣桃園地方法院
95年度重訴字第119號，中華民國96年5月28日第一審判決（起訴
案號：臺灣桃園地方法院檢察署95年度偵字第23846號）
，提起上訴，本院判決如下：
    主  文
原判決撤銷。
甲○○共同運輸第一級毒品，處有期徒刑拾伍年，如附表一所示
之第一級毒品海洛因沒收銷燬之，如附表二所示物品均沒收。
    事  實
一、緣某不詳真實姓名年籍而自稱「龐建國」之成年男子欲運輸
    管制進口之第一級毒品海洛因進入我國，乃與甲○○商議由
    「龐建國」提供臺灣至泰國之來回機票，請甲○○至泰國與
    某不詳真實姓名年籍而自稱「王先生」之成年男子碰面，並
    帶回「王先生」所交付內藏海洛因之行李箱，而「龐建國」
    為使甲○○願涉險替其攜帶海洛因返臺，乃向甲○○表示每
    次出國若順利攜回行李箱，即給予新臺幣（下同）一萬至二
    萬元不等之報酬，並允諾甲○○縱未出國攜帶物品返臺，亦
    將每月給付三萬元之酬勞。甲○○雖預見「龐建國」命其攜
    回之物品應屬非法之違禁物，但因貪圖上開異於社會常情之
    高額報酬，竟基於自泰國攜返我國之物品縱屬第一級毒品海
    洛因，仍不違背其本意之不確定故意，與「龐建國」、「王
    先生」共同基於運輸海洛因進入我國之犯意聯絡，應允前往
    泰國攜帶內藏海洛因之行李箱返臺。商議既定，「龐建國」
    遂撥打甲○○所有如附表二編號5 所示之行動電話與甲○○
    聯絡，約定於民國（下同）95年11月11日，在臺北市○○○
    路某「苦茶之家」交付臺灣經香港至泰國之來回機票予甲○
    ○，甲○○旋即於翌（12）日上午6時25分許，自臺灣桃園
    國際機場搭乘國泰航空公司CX463號班機前往香港轉搭CX713
    號班機至泰國曼谷，而「王先生」則先行利用如附表二編號
    4 所示之黑色塑膠板將如附表一所示之海洛因夾藏於如附表
    二編號1所示之行李箱內，並在行李箱內放置如附表二編號2
    、3所示之燕窩、皮包等物品以掩人耳目。嗣於甲○○抵達
    曼谷之同日下午5時許，「王先生」即將上開夾藏有海洛因
    之行李箱帶至曼谷某飯店之1232號房內交予甲○○，甲○○
    遂於95年11月13日上午8時25分，自曼谷搭乘國泰航空公司
    CX700號班機前往香港轉搭CX564號班機返回臺灣，並將上開
    內藏海洛因之行李箱以托運行李（牌號CX468620）之方式攜
    回臺灣。嗣於同日下午3時30分許甲○○抵達臺灣桃園國際
    機場後，因內政部警政署航空警察局安檢隊與財政部臺北關
    稅局人員，以Ｘ光檢查儀檢查託運行李時發現該行李箱內有
    異，遂對該行李箱進行跟監注檢，見甲○○提領上開託運行
    李通過機場第一航廈入境綠線檢查檯時，即將之移至紅線第
    3號應申報檯檢查後發現確實有異，乃將其逮捕帶往海關辦
    公室起出扣案如附表一所示之海洛因及扣得如附表二所示之
    物品。
二、案經內政部警政署航空警察局刑事警察隊報請臺灣桃園地方
    法院檢察署檢察官偵查起訴。
    理  由
一、訊據上訴人即被告甲○○，固坦承自泰國曼谷經香港攜帶如
    附表二編號1所示之行李箱返臺之事實，惟矢口否認有私擅
    運輸管制進口之第一級毒品海洛因至我國境內之犯行，在原
    審審理時辯稱：是「龐建國」要其至泰國攜帶行李箱返臺，
    其是在報紙上看到貿易公司應徵可以出國的業務員，其打電
    話過去時就是「龐建國」接電話，「龐建國」約其在臺北市
    ○○○路的「苦茶之家」見面，要其出國帶燕窩、皮包回來
    ，並向其保證縱未出國亦有月薪新臺幣（下同）三萬元，且
    每次攜回貨物時即給付其一至二萬元，其就答應了，其不知
    「龐建國」之公司在何處，亦不知「龐建國」開什麼店，「
    龐建國」是在「苦茶之家」交付其機票，東西帶回來後就約
    在臺北車站交貨、給錢，其並不知道行李箱裡面有藏海洛因
    云云；其在本院審理時辯稱：「機票是龐建國提供沒有錯，
    但我沒有攜帶毒品，我攜入的皮箱裡面是燕窩及皮包，我與
    龐建國已經見過好起次面，他跟我說要帶皮包與燕窩，王先
    生把皮箱交給我，我並沒有打開，因為他有上號碼鎖，所以
    沒有辦法打開。」、「我的陳述都是事實，我並不知皮箱裡
    面有毒品。」云云；被告之選任辯護人江律師為被告辯護稱
    ：「前兩次被告受龐建國委託都是皮包、燕窩，第三次被告
    也就相信皮箱裡面是皮包及燕窩，被告完全否認知情皮箱裡
    面有毒品，也與其他人沒有犯意聯絡，請求判決被告無罪，
    其餘詳如辯護意旨狀所載。」等語，並聲請鑑定行李箱是否
    有被告指紋，及聲請將被告送測謊。
二、本院查：
（一）本件被告甲○○受「龐建國」之委託，於95年11月12日自
      臺灣桃園國際機場搭機離臺，經香港前往泰國曼谷，在曼
      谷向「王先生」拿取內藏海洛因及置有燕窩、皮包等物品
      之行李箱後，再於95年11月13日搭機循同路線返臺，並自
      境外以托運行李之方式攜回上開行李箱進入我國境內等情
      ，業經被告甲○○供明在卷，並有臺北關稅局扣押貨品收
      據及搜索筆錄一紙、甲○○之旅客入出境記錄查詢表一份
      、臺北關稅局稽查組Ｘ光檢查儀注檢行李報告表一紙、行
      李掛牌一張、登機證存根四張及查獲照片八張在卷可考；
      而上開行李箱內夾藏之扣案白色粉末八包，經送請法務部
      調查局鑑驗結果，均含第一級毒品海洛因之成分，合計淨
      重2429.98公克，空包裝共重67公克，純度83.97%，純質
      淨重2040.45公克，此亦有該局95年12月5日調科壹字第09
      523042670號鑑定書一紙附卷足憑，復有如附表二所示之
      物扣案可資佐證。
（二）被告甲○○雖以前詞置辯，但查：
  (1)、依一般社會經驗，公司行號面試徵才之方式，均係由求職
      者至徵才公司之營業或辦公處所，由公司相關主管進行面
      談，然依被告所供，「龐進國」並未告知所屬貿易公司之
      營業處所，以利被告前往面試求職，反與被告相約於他人
      經營之「苦茶之家」面談，更未提及公司之名稱、營業處
      所、營業項目等基本資訊，此種徵才方式顯與一般正常公
      司之面試流程迥然不同，是「龐建國」所稱之貿易公司是
      否確實存在及「龐建國」是否從事合法貿易，顯足以啟人
      疑竇。
  (2)、另由「龐建國」所提出縱未出國亦將每月給付三萬元薪水
      之條件觀之，不僅較現行之基本工資每月一萬五千八百四
      十元高出一倍，更可無須工作即每月領取三萬元之薪資，
      此等坐領乾薪之工作，依一般社會通常觀念，亦顯足以令
      人萌生恐有涉及不法之聯想。再者，參酌被告所供其前二
      次出國攜回貨物均為當日來回，且「龐建國」確實分別給
      付其一萬三千元及一萬五千元之酬勞等情，足見被告工作
      一日即可獲取約一萬四千元之報酬，此等報酬已是一般上
      班族約半個月之薪水，被告竟無須經驗、專業技術甚至任
      何之勞力，僅輕鬆搭乘飛機、住宿飯店即可一日賺取他人
      辛苦工作半個月之薪資所得，此等賺錢方式亦顯與一般正
      常工作大相逕庭，是被告辯稱其不知其所為已涉及不法，
      洵無足採。
  (3)、又「龐建國」請託被告攜帶返臺之物品若僅單純為燕窩及
      皮包，因該等物品既非易碎品，亦非易腐敗之物，依一般
      經驗法則，「龐建國」僅須以一般之空運或海運方式寄送
      即可達成其目的，豈有大費周章另行花費機票及每次一至
      二萬元之酬勞請託被告千里迢迢前往泰國攜回臺灣之必要
      。又貨物縱有「龐建國」所稱曾經寄丟之情事，然因寄丟
      貨物並非一般常態，而係鮮少發生之偶然事件，且貨物若
      於寄送過程中遺失，亦可領取一定之賠償金，衡情「龐建
      國」實無捨棄低廉之空運或海運方式，而改以高成本之人
      員親運方式運送貨物之可能。
  (4)、再者，「龐建國」若果經營貿易公司，理應循一般貿易公
      司利用貨櫃大量運送之方式進口貨物，以降低成本，然「
      龐建國」竟捨此正常管道，反以花錢購買機票並以每趟一
      至二萬元之高額代價僱請專人遠赴泰國攜回貨物之方式行
      之，且每次又僅帶回十餘盒燕窩及數個皮包，扣除機票及
      僱用人員之費用，縱將燕窩、皮包全數售出，亦顯已無利
      可圖，甚至有賠本之可能，依一般社會大眾之觀念，「龐
      建國」顯無法僅單純以販售自泰國攜回之燕窩及皮包之方
      式獲取所需利益，是「龐建國」願花費高價僱人攜帶物品
      返臺，所為顯有蹊蹺，其僱人所攜回之物品中應夾藏有可
      換取暴利之違禁物，實已昭然若揭。
  (5)、綜上所述，被告與「龐建國」原來既不相識，而係透過電
      話聯絡見面，顯見被告對「龐建國」此人之背景及「龐建
      國」所稱之貿易公司資料實一無所知，且「龐建國」之面
      談方式、經商方式、僱請被告之工作內容及所提供之高額
      報酬等情形又均與常情迥異，然被告竟膽敢將已上鎖而無
      法窺見其內物品之行李箱攜帶回國，以換取「龐建國」所
      欲給付之一萬五千元，足見被告主觀上實已預見行李箱內
      應藏有違禁物，但為獲取上開暴利，遂基於自泰國攜返我
      國之物品縱屬第一級毒品海洛因，亦不違背其本意之不確
      定故意，將內藏海洛因之行李箱攜帶回國，狀甚明灼。
  (6)、被告之選任辯護人雖聲請鑑定行李箱是否有被告指紋，惟
      查，本件係認定被告係基於運輸第一級毒品悔洛因，不違
      背其本意之不確定故意，與「龐建國」、「王先生」共同
      基於運輸海洛因進入我國之犯意聯絡，應允前往泰國攜帶
      內藏海洛因之行李箱返臺；在泰國曼谷，係由「王先生」
      先行利用如附表二編號4所示之黑色塑膠板，將如附表一
      所示之海洛因夾藏於如附表二編號1所示之行李箱內，並
      在行李箱內放置如附表二編號2、3所示之燕窩、皮包等物
      品以掩人耳目，由被告帶回台灣，故在該行李箱內，因被
      告並非置於毒品之人，亦未在入關前先予打開，是自無從
      驗出被告之指紋，惟尚不能因之解免其應負之罪責，本院
      認毋庸鑑定，先予敘明。至被告之選任辯護人雖另聲請將
      被告送測謊乙節，經查，測謊之鑑驗，係就受測人對相關
      事項之詢答，對應其神經、呼吸、心跳等反應而判斷，其
      鑑驗結果有時亦因受測人之生理、心理因素而受影響，測
      謊鑑驗之結果既會受到受測人之生理、心理因素而受影響
      ，且人的行為、思想又無法量化，則測謊自不能如物理、
      化學試驗般獲得絕對之正確性，測謊之結果應係有其他可
      資信賴之積極或消極證據存在之情形下，作為補強證據證
      明力參考之用，而非可作為判斷事實之唯一及絕對之憑證
      ；惟查，本件被告犯罪之事證已明，是被告之測謊測試是
      否能獲通過，至多僅能作為其所述各情是否真實之參考，
      尚不能據以推定被告犯罪事實之是否確實存在或不存在，
      是本院毋需將被告送測謊，亦此敘明。
  (7)、綜上所述，被告前開所辯均為卸責之飾詞，不足採信，本
      件事證已經明確，被告之犯行堪予認定，應依法論科。
三、按海洛因係毒品危害防制條例第2條第2項第1款規定之第一
    級毒品，並屬行政院依懲治走私條例公告之「管制物品項目
    及其數額」甲項第4款所列之管制進出口物品。被告甲○○
    自泰國私運管制進口之第一級毒品海洛因入境，核其所為，
    係犯毒品危害防制條例第4條第1項之運輸第一級毒品罪及懲
    治走私條例第2條第1項之私運管制物品進口罪。被告與「龐
    建國」及「王先生」間，就所犯上開二罪均有犯意聯絡及行
    為分擔，為共同正犯。其運輸前後非法持有海洛因之低度行
    為為運輸之高度行為所吸收，不另論罪。又被告以一行為觸
    犯前揭二罪名，為想像競合犯，應依刑法第55條之規定，從
    一重之運輸第一級毒品罪處斷。
四、原審對被告予以論罪科刑固非無見，惟查，本件被告素無不
    良前科紀錄，此有本院被告全國前案紀錄表在卷可資佐證；
    本次運輸扣案之第一級毒品海洛因入境，淨重雖多達2429.
    98公克，但幸未及流入市面即遭查獲，對國人身心健康尚未
    造成戕害，其因一時心生貪念，致罹法定刑為死刑或無期徒
    刑之重罪，如科以無期徒刑，而與社會永遠隔離，尚失之過
    重，依社會上一般人客觀之看法，其情尚堪憫恕，本院認宜
    依刑法第五十九條之規定，減輕其刑。爰審酌被告並無犯罪
    前科，本次雖運輸扣案之第一級毒品海洛因入境，淨重多達
    24 29.98公克，惟幸未及流入市面即遭查獲，對國人身心健
    康尚未造成戕害，及其未能坦承犯行之犯後態度等一切情狀
    ，量處如主文第二項所示之刑，以示懲儆。
五、扣案如附表一所示之海洛因，係毒品危害防制條例第2 條第
    2 項第1 款所列之第一級毒品，有如前述，且鑑定機關於鑑
    定時，雖已將毒品與包裝分別秤重，然依鑑定機關法務部調
    查局鑑驗毒品秤重主要係以傾倒，必要時亦會輔以刮杓刮取
    之方式，儘可能將原送驗包裝袋內毒品與包裝袋分離後各別
    秤重，所得毒品重量稱為淨重，包裝袋重量則以空包裝重稱
    之，然無論依上述何種方式分離，原送驗包裝袋內均仍會有
    微量毒品成分殘留等情，有法務部調查局93年11月16日調科
    壹字第09362396550 號函述可參，則該8 個空包裝袋並未與
    毒品完全析離，就該毒品與包裝袋，均應依毒品危害防制條
    例第18條第1 項前段規定，諭知沒收銷燬之。如附表二編號
    1 所示之行李箱及編號4 所示黑色塑膠板係「王先生」提供
    而用以夾藏運輸海洛因所用之物，如附表二編號2 、3 所示
    之燕窩及皮包，則係「王先生」所提供用以掩人耳目之貨物
    ，衡情自堪認上開物品均屬共犯「王先生」所有而供運輸海
    洛因所用之物；如附表二編號5 所示之行動電話則係被告甲
    ○○所有，且係供其與「龐建國」聯絡本件運輸毒品犯行所
    用之物，是如附表二所示之物胥應依毒品危害防制條例第19
    條第1 項規定宣告沒收，又此各物既已扣案，即無全部或一
    部不能沒收之問題，要毋庸依同條項規定諭知如全部或一部
    不能沒收時，追徵其價額之必要。
六、據上論斷，應依刑事訴訟法第369條第1項、第364條、第299
    條第1項前段，毒品危害防制條例第4條第1項、第18條第1項
    前段、第19條第1項，懲治走私條例第2條第1項、第11條，
    刑法第11條前段、第28條、第55條、第59條，判決如主文。
本案經檢察官邱美育到庭執行職務。
中　　華　　民　　國　　96　　年　　10　　月　　3 　　日
                  刑事第三庭審判長法  官  許國宏
                                  法  官  楊貴志
                                  法  官  許增男
以上正本證明與原本無異。
如不服本判決，應於收受送達後十日內向本院提出上訴書狀，其
未敘述上訴之理由者並得於提起上訴後十日內向本院補提理由書
（均須按他造當事人之人數附繕本）。
                                  書記官  葉金發
中　　華　　民　　國　　96　　年　　10　　月　　3 　　日
附錄：本案論罪科刑法條全文
毒品危害防制條例第4條第1項：
製造、運輸、販賣第一級毒品者，處死刑或無期徒刑；處無期徒
刑者，得併科新台幣一千元以下罰金。
懲治走私條例第2條第1項：
私運管制物品進口、出口逾公告數額者，處七年以下有期徒刑，
得併科新台幣三百萬元以下罰金。
附表一：
┌──┬────┬───────────────────────────┐
│編號│物品名稱│數                                                  量│
├──┼────┼───────────────────────────┤
│1   │海洛因  │8 包（合計淨重2429.98 公克，純度83.97%，純質淨重2040.4│
│    │        │5 公克，空包裝總重67公克）                            │
└──┴────┴───────────────────────────┘
附表二：
┌──┬─────┬────────┬─────────────────┐
│編號│物品名稱  │數            量│備                            註  │
├──┼─────┼────────┼─────────────────┤
│1   │行李箱    │1 個            │扣案，共犯「王先生」所提供而供夾藏│
│    │          │                │運輸海洛因所用                    │
├──┼─────┼────────┼─────────────────┤
│2   │燕窩      │16盒            │扣案，共犯「王先生」所提供而供運輸│
│    │          │                │海洛因所用                        │
├──┼─────┼────────┼─────────────────┤
│3   │皮包      │7 個            │扣案，共犯「王先生」所提供而供運輸│
│    │          │                │海洛因所用                        │
├──┼─────┼────────┼─────────────────┤
│4   │黑色塑膠板│1 片            │扣案，其上貼有黑色複寫紙，為共犯「│
│    │          │                │王先生」所提供而供夾藏運輸海洛因所│
│    │          │                │用                                │
├──┼─────┼────────┼─────────────────┤
│5   │行動電話  │1 支（不含SIM 卡│扣案，被告甲○○所有，內插有095859│
│    │          │）              │9001號SIM 卡，係被告與「龐建國」聯│
│    │          │                │絡運輸海洛因事宜所用              │
└──┴─────┴────────┴─────────────────┘
